臺灣高等法院刑事裁定
109年度毒抗字第17號
抗  告  人  崔哲瑋  


上列抗告人因違反毒品危害防制條例案件，不服臺灣新北地方法
院中華民國108 年12 月17日108 年度毒聲字第492 號裁定（聲
請案號：臺灣新北地方檢察署108 年度聲觀字第435 號、108 年
度毒偵字第5812號），提起抗告，本院裁定如下：
    主  文
抗告駁回。 
    理  由
一、原裁定意旨略以：抗告人即被告甲○○基於施用第二級毒品甲
    基安非他命之犯意，於民國108 年7 月31日中午12時許，在
    新北市○○區○○路000巷00○0號友人住處內，以將甲基安非他
    命置於玻璃球吸食器內用火加熱燒烤之方式，施用第二級毒
    品甲基安非他命1 次之事實，業據被告於警詢及偵查中坦承
    不諱，而其為警查獲後所採尿液之檢驗結果確呈甲基安非他
    命陽性反應，有台灣檢驗科技股份有限公司108年8月20日所
    出具之濫用藥物檢驗報告（尿液檢體編號：E0000000號）、
    新北市政府警察局受採集尿液檢體人姓名及檢體編號對照表
    、勘察採證同意書各1紙在卷可稽。又扣案之毒品7包經送驗
    後，確含有第二級毒品甲基安非他命成分（淨重合計為6.21
    82公克、驗餘淨重合計為6.2136公克），有臺北榮民總醫院
    108年10月17日北榮毒鑑字第C0000000號毒品成分鑑定書、
    新北市政府警察局中和分局搜索扣押筆錄暨扣押物品目錄表
    附卷可稽，堪認被告自白與事實相符，是被告施用第二級毒
    品甲基安非他命之犯行，洵堪認定，檢察官聲請裁定將被告
    送勒戒處所觀察、勒戒，於法並無不合。至於檢察官對於被
    告本件施用第二級毒品甲基安非他命犯行，經裁量後未為附
    命戒癮治療之緩起訴處分，而聲請原審裁定令入勒戒處所施
    以觀察、勒戒，核屬檢察官裁量權之適法行使，尚無確切事
    證可認檢察官之判斷有何違背法令、事實認定錯誤或裁量出
    現重大明顯瑕疵之情事，是檢察官本件聲請於法尚無不合。
    綜上，爰依毒品危害防制條例第20條第1 項，觀察勒戒處分
    執行條例第3 條第1 項規定，令被告入勒戒處所施以觀察、
    勒戒等語。
二、抗告意旨略以：因開庭時，被告以為是檢察官傳其訊問，所
    以沒向檢察官提出戒癮治療請求，請檢察官給其一次機會。
    又家裡經濟來源以被告為主，其父親因要照顧雙眼失明的90
    歲奶奶，故無法工作，倘被告去戒治，其將無法工作，請撤
    銷原裁定，給其一次機會，讓其聲請戒癮治療，其很後悔，
    一定不會再犯云云。
三、按犯毒品危害防制條例第10條之罪者，檢察官應聲請法院裁
    定，或少年法院（地方法院少年法庭）應先裁定，令被告或
    少年入勒戒處所觀察、勒戒，其期間不得逾2 月，同條例第
    20條第1 項定有明文。次按毒品危害防制條例第20條第1 項
    關於觀察、勒戒之規定，係屬強制規定，除於毒品危害防制
    條例第21條第1 項所稱犯同條例第10條之罪者，於犯罪未發
    覺前，自動向行政院衛生署指定之醫療機構請求治療，醫療
    機構免將請求治療者送法院或檢察機關之情形外，違反毒品
    危害防制條例第10條之規定者，檢察官向法院提出聲請裁定
    其入勒戒處所觀察、勒戒，法院原則上應尊重檢察官職權之
    行使，並據以裁定。
四、經查：
　㈠被告於前揭時、地施用第二級毒品甲基安非他命之犯行，業
    據被告於警詢、偵查中均坦承不諱，且被告為警查獲後所採
    集之尿液，經送台灣檢驗科技股份有限公司以EIA酵素免疫
    分析法初步檢驗，再以GC/MS氣相層析質譜儀及LC/MS/MS液
    相層析串聯質譜儀法確認檢驗結果，確呈甲基安非他命陽性
    反應等情，有上開公司108年8月20日所出具之濫用藥物檢驗
    報告、新北市政府警察局受採集尿液檢體人姓名及檢體編號
    對照表、勘察採證同意書等件在卷可稽（見臺灣臺北地方檢
    察署108年度毒偵字第5812號偵查卷第17至19頁）。另扣案
    之毒品7包經送驗後，確含有第二級毒品甲基安非他命成分
    （淨重合計為6.2182公克、驗餘淨重合計為6.2136公克），
    有臺北榮民總醫院108年10月17日北榮毒鑑字第C0000000號
    毒品成分鑑定書1份附卷可稽（見前揭偵查卷第35頁），堪
    認被告自白與事實相符。是被告施用第二級毒品之犯行堪以
    認定。
　㈡被告雖執前詞提起抗告，然查：
　⒈按97年4 月30日修正公布之毒品危害防制條例第24條第1 項
    ，採行「觀察、勒戒」與「緩起訴之戒癮治療」並行之雙軌
    模式，並無「緩起訴之戒癮治療」應優先於「觀察、勒戒」
    的強制規定。因此，檢察官自得按照個案情形，依法裁量決
    定採行何者為宜。又「觀察、勒戒」程序，係針對受處分人
    所為保安處分，目的在戒除行為人施用毒品身癮及心癮，以
    達教化與治療之目的，其立法意旨在幫助施用毒品者戒毒，
    性質上為一療程，而非懲罰，並屬強制規定，除檢察官審酌
    個案情形，依同條例第24條第1 項為附命完成戒癮治療之緩
    起訴處分外，凡經檢察官聲請法院裁定將被告送勒戒處所觀
    察、勒戒者，法院僅得就其聲請審查被告是否有施用毒品之
    行為，以及被告是否為「初犯」或為觀察、勒戒、強制治療
    執行完畢後「5 年內再犯」而為准駁之裁定，並無自由斟酌
    以其他方式替代或得以其他原因免予執行之權。而所謂「緩
    起訴之戒癮治療」，係由檢察官審酌個案情形，依毒品危害
    防制條例第24條規定，改以緩起訴處分方式轉介毒品施用者
    前往醫療院所治療。惟是否給予被告為附命完成戒癮治療之
    緩起訴處分，此為刑事訴訟法第253 條之1 第1 項及第253
    條之2 第1 項第6 款特別賦予檢察官之職權，除有裁量權濫
    用或違法等情事外，非法院所得審酌。
  ⒉又按戒癮治療認定標準第6 條：「檢察官為緩起訴處分前，
    應得參加戒癮治療被告之同意，並向其說明完成戒癮治療應
    遵守事項後，指定其前往治療機構參加戒癮治療」；「未滿
    20歲之被告，並應得其法定代理人之同意。」之規定，檢察
    官為緩起訴處分後，受戒癮治療者必須自行前往治療機構接
    受戒癮治療並遵守一定事項，一旦違反，其緩起訴處分即有
    可能遭到撤銷，並由檢察官依法追訴。故如檢察官欲依毒品
    危害防制條例第24條規定，以緩起訴方式替代觀察、勒戒時
    ，始應詢問被告是否同意接受戒癮治療。倘檢察官係聲請法
    院裁定觀察、勒戒，法院就其聲請，除檢察官有違法或濫用
    其裁量權之情事外，僅得依法裁定被告令入勒戒處所執行觀
    察、勒戒，尚無自由斟酌以其他方式替代之權，復無因被告
    之個人或家庭因素而免予執行之餘地。
  ⒊本件檢察官依聲請當時之情狀，酌情以逕向法院聲請觀察、
    勒戒為宜，原審就此依檢察官之聲請，綜合審酌後予以裁定
    ，衡情尚無不當。又被告前因另涉犯詐欺罪嫌，經臺灣臺北
    地方法院判處有期徒刑4月，緩刑5年等情，有本院被告前案
    紀錄表存卷可考（見本院卷第15頁），從而，本件檢察官於
    向法院聲請觀察、勒戒，而未予被告為戒癮治療之緩起訴處
    分，亦無裁量權濫用或違法之情。
五、綜上所述，原裁定以被告確有初犯施用甲基安非他命之事實
    ，而裁定令入勒戒處所觀察、勒戒，核其認事用法，並無違
    誤，被告以其個人因素請求為戒癮治療之緩起訴處分云云，
    於法即有未合，是本件抗告為無理由，應予駁回。
據上論斷，依刑事訴訟法第412 條，裁定如主文。 
中　　華　　民　　國　　109 　年　　2 　　月　　10　　日
                  刑事第二十一庭審判長法　官  許宗和
                                      法　官  黃惠敏
                                      法　官  章曉文
以上正本證明與原本無異。
不得再抗告。
                                      書記官  陳媖如
中　　華　　民　　國　　109 　年　　2 　　月　　10　　日